【裁判字號】    95,交聲,152
【裁判日期】    950630
【裁判案由】    違反道路交通管理處罰條例聲明異議
【裁判全文】
臺灣臺北地方法院交通事件裁定         95年度交聲字第152號
    異  議  人
    即受處分人  乙○○
上列受處分人因違反道路交通管理處罰條例案件，對於臺北市交
通事件裁決所中華民國九十四年十二月二十六日所為之處分（原
處分案號：北市裁三字第裁二二—ＡＢＺ○八六○八五號）聲明
異議，本院裁定如下：
    主    文
原處分撤銷。
乙○○不罰。
    理    由
一、按法院受理交通事件，準用刑事訴訟法之規定，道路交通管
    理處罰條例第八十九前段定有明文；次按刑事訴訟法第一百
    五十四條第二項、第三百零一條第一項分別明定犯罪事實應
    依證據認定之，無證據不得認定犯罪事實，又不能證明被告
    犯罪者，法院應諭知無罪之判決，再認定犯罪事實所憑之證
    據，雖不以直接證據為限，間接證據亦包括在內，然而無論
    直接或間接證據，其為訴訟上之證明，須於通常一般之人均
    不致有所懷疑，而得確信其為真實之程度者，始得據為有罪
    之認定，倘其證明尚未達到此一程度，而有合理之懷疑存在
    以致事實審法院無從取得有罪之確信時，即應由法院為諭知
    被告無罪之判決（最高法院七十六年臺上字第四九八六號刑
    事判例意旨參照），亦即刑事訴訟法上法院認定事實之最重
    要原則「認定被告有罪，就該有罪事實不能有任何之合理懷
    疑存在」，於法院審理行為人違反道路交通管理處罰條例案
    件時亦有適用。次按汽車駕駛人於行駛道路時，使用手持式
    行動電話進行撥接或通話者，處新臺幣三千元罰鍰，道路交
    通管理處罰條例第三十一條之一第一項定有明文，該項規定
    應以汽車駕駛人於行駛道路時，使用手持式行動電話進行「
    撥接」或「通話」，為其處罰要件。
二、本件異議人即受處分人駕駛車牌號碼ＨＺ－○一一二號自用
    小客車，於民國九十二年六月二十三日十九時五十五分，在
    臺北市○○路與江南街口，經臺北市政府警察局內湖分局員
    警舉發有駕車使用手持式行動電話撥接之違規，受處分人於
    應到案日期前申訴，經原處分機關臺北市交通事件裁決所審
    查結果，仍認受處分人有前開違規行為，而依道路交通管理
    處罰條例第三十一條之一第一項規定，裁處受處分人罰鍰新
    臺幣三千元等情，有卷附臺北市政府警察局舉發違反道路交
    通管理事件通知單（北市警交大字第ＡＢＺ○八六○八五號
    ）、臺北市交通事件裁決所違反道路交通管理事件裁決書（
    北市裁三字第裁二二—ＡＢＺ○八六○八五號）裁決書影本
    等件附卷可稽。
三、受處分人異議意旨略以：被舉發當天因為伊放行動電話的腰
    帶斷了，伊將行動電話放在腿上，後來車子行駛到舉發地點
    時，剛好行動電話從腿上掉下去，伊把行動電話撿起來，因
    為當時窗戶沒有關，伊將手靠在窗邊，行動電話順手放在耳
    朵邊，伊沒有通話也沒有撥接，伊可以提出當天行動電話之
    通聯紀錄及當時情形之模擬相片來證明等語。
四、訊據受處分人固不否認於上開時間，駕駛車牌號碼ＨＺ－○
    一一二號自用小客車，行經臺北市○○路與江南街口之事實
    ，惟堅詞否認有使用手持式行動電話進行撥接之違規行為，
    辯稱：伊只是將行動電話靠在耳朵邊等情。經查關於本件舉
    發經過，證人即臺北市政府警察局內湖分局西湖派出所員警
    甲○○於本院調查時證稱：本件舉發單上蓋有伊之職章，應
    該是伊舉發的沒錯，但關於舉發經過，因為時間太久，伊已
    經記不得了，也不記得當時被舉發人收受舉發單的反應等語
    （見本院九十五年五月十九日訊問筆錄），本院核以證人甲
    ○○為舉發本件受處分人違規之員警，猶不能明確證述受處
    分人是否確有於行駛道路時，使用手持式行動電話進行撥接
    或通話之行為；又受處分人雖自承其於駕駛車輛時，有將行
    動電話貼附於耳邊之動作，但不能直接推論即有進行撥接或
    通話之行為；再參以卷附受處分人所提出其自稱使用之「0
    000000000」號行動電話之通話明細表、受處分人
    之名片（其上印製上述電話為受處分人之聯絡電話），該行
    動電話於本件舉發違規之九十二年六月二十三日當日，自十
    五時三十九分之後均無通話紀錄等情，本件受處分人堅稱其
    並無駕車行駛時使用手持式行動電話進行撥接或通話之行為
    ，尚非全然無據。從而，本件舉發裁罰之證據，顯有未足，
    依前揭訴訟上之待證事實「倘有懷疑，則從被告之利益作解
    釋」之證據法則，應作對受處分人有利之認定，認受處分人
    上述辯解為可採。
五、綜上，原處分機關所認定受處分人有違反道路交通管理處罰
    條例之行為，所本以裁罰之證據資料，不足以認定所指之違
    規事實，此外，復查無其他積極證據足認受處分人有如原處
    分意旨所指之違規事實，是原處分機關逕依道路交通管理處
    罰條例第三十一條之一第一項規定，對受處分人為上述裁決
    ，即難認為允當。本件受處分人之異議為有理由，應由本院
    將原處分撤銷，改諭知受處分人不罰，以資適法。
據上論斷，應依道路交通案件處理辦法第二十條前段，裁定如主
文。
中    華    民    國  九十五  年  六    月    三十    日
                        交通法庭  法  官  孫  曉  青
上正本證明與原本無異。
如不服本裁定，應於裁定送達後五日內，向本院提出抗告狀。
                                  書記官  郭  錦  賢
中    華    民    國  九十五  年  六    月    三十    日


司法院資訊處製作；財團法人民間司法改革基金會備份。
